臺灣臺中地方法院刑事判決　　　　　　　100年度訴字第994號
公　訴　人　臺灣臺中地方法院檢察署檢察官
被　　　告　劉益全
上列被告因毒品危害防制條例案件，經檢察官提起公訴（100年
度毒偵字第738號），被告於準備程序中就被訴事實為有罪之陳
述，經告以簡式審判之旨，並聽取意見後，經本院合議庭裁定由
受命法官獨任行簡式審判程序，本院判決如下：
    主    文
劉益全施用第一級毒品，累犯，處有期徒刑壹年貳月。扣案之第
一級毒品海洛因壹包(含包裝袋壹個，其中第一級毒品海洛因驗
餘淨重零點壹壹公克)，沒收銷燬；又施用第二級毒品，累犯，
處有期徒刑壹年。應執行有期徒刑壹年捌月，扣案之第一級毒品
海洛因壹包(含包裝袋壹個，其中第一級毒品海洛因驗餘淨重零
點壹壹公克)，沒收銷燬。
    犯罪事實
一、劉益全前於民國90年間因施用毒品案件，經依本院以90年度
    毒聲字第5130號裁定送觀察、勒戒後，認有繼續施用毒品傾
    向，經本院以裁定送強制戒治，於92年3月1日戒治期滿執行
    完畢，由臺灣臺中地方法院檢察官以92年度戒毒偵字第154
    號案為不起訴處分確定。復於前開強制戒治執行完畢後5年
    內，再因施用毒品、贓物案件，經本院以94年度易字第1815
    號、94年度易字第2231號、94年度訴字第3830號，分別判處
    有期徒刑8月、3月、9月確定，經本院以95年度聲字第958號
    裁定應執行有期徒刑1年6月確定，於96年1月31日縮刑期滿
    執行完畢；又於96年間，因施用毒品案件，經本院以96年度
    訴字第3022號判處應執行有期徒刑1年10月確定，於98年8月
    12日假釋付保護管束，98年9月1日期滿未經撤銷視為執行完
    畢。詎仍不知警惕，復基於施用第一級毒品之犯意，於100
    年2月11日下午2時許，在臺中市○○區○○路2段301之12號
    友人租屋處，以將海洛因置入針筒加水稀釋後，注射進入靜
    脈血管之方式，施用第一級毒品海洛因1次；另於同日下午2
    時30分許，在上址，以將第二級毒品甲基安非他命置於玻璃
    球吸食器內點火燒烤後吸煙霧之方式，施用第二級毒品甲基
    安非他命1次。嗣於100年2月11日下午5時30分許，為警持本
    院核發之搜索票，在上址查獲劉益全，並當場扣得第一級毒
    品海洛因1包（驗餘淨重0.11公克），經其同意採取尿液送
    驗，結果呈嗎啡、甲基安非他命陽性反應，而查悉上情。
二、案經臺中市政府警察局第二分局報告臺灣臺中地方法院檢察
    署檢察官偵查起訴。
    理    由
一、查本件被告劉益全所犯，非死刑、無期徒刑、最輕本刑為3
    年以上有期徒刑之罪，或高等法院管轄第一審之案件，被告
    於準備程序中，就前揭被訴事實為有罪之陳述，經受命法官
    告以簡式審判程序之旨，並聽取被告與公訴人之意見後，本
    院認無不得或不宜改依簡式審判程序進行之處，爰依刑事訴
    訟法第273條之1第1項、第284條之1，經合議庭評議後，裁
    定本件由受命法官獨任進行簡式審判程序，是本件之證據調
    查，依刑事訴訟法第273條之2規定，不受同法第159條第1項
    、第161條之2、第161條之3、第163條之1及第164條至170條
    規定之限制，合先敘明。
二、上開犯罪事實，業據被告劉益全於警偵訊及本院準備程序、
    審理時坦承不諱，且被告於100年2月11日下午5時30分許，
    為警採集其尿液，經送驗結果，分別呈嗎啡及甲基安非他命
    陽性反應，有中山醫學大學附設醫院檢驗科藥物檢測中心原
    始編號B-02-14-01號尿液檢驗報告、職務報告、台中市政府
    警察局第二分局搜索扣押筆錄、扣押物品目錄表、自願受搜
    索同意書、採集尿液鑑定同意書、委託鑑驗尿液代號與真實
    姓名對照表、毒品案件被告通聯紀錄表、被告通聯翻拍畫面
    、現場照片（見警卷第3-4、15-28頁）等資料在卷可證，及
    第一級毒品海洛因1包(驗餘淨重0.11公克)扣案可證。又依
    文獻記載，施用海洛因後24小時內經由尿液排出之量可達使
    用劑量之80%，該種毒品於尿液中排出之最長時限，受施用
    劑量、施用方式、個人體質及代謝情況等因素影響，因個案
    而異，一般可檢出之最長時間為海洛因服用後2至4天；而施
    用甲基安非他命後24小時內，約有施用劑量之70%由尿中排
    出，該毒品於尿液中排出之最長時限，受施用劑量、施用方
    式、個人體質及代謝情況等因素影響，因個案而異，一般可
    檢出之最長時間為甲基安非他命1至5天等情，業經行政院衛
    生署管制藥品管理局90年5月4日管檢字第93902號函釋明確
    ，堪認被告上開自白確與事實相符，足以採信。本件事證明
    確，被告犯行洵堪認定。
三、按施用第一、二級毒品為犯罪行為，毒品危害防制條例第10
    條定有處罰明文。故施用第一、二級毒品者，依前揭規定本
    應科以刑罰。惟基於刑事政策，對合於一定條件之施用者，
    則依同條例第20條、第23條之規定，施以觀察、勒戒及強制
    戒治之保安處分。又毒品危害防制條例於92年7月9日修正公
    布，自93年1月9日施行，其中第20條、第23條將施用毒品之
    刑事處遇程序，區分為「初犯」及「5年內再犯」、「5年後
    再犯」。依其立法理由之說明：「初犯」，經觀察、勒戒或
    強制戒治後，應為不起訴處分或不付審理之裁定；經觀察、
    勒戒或強制戒治執行完畢釋放後，「5年內再犯」者，因其
    再犯率甚高，原實施之觀察、勒戒及強制戒治既已無法收其
    實效，爰依法追訴或裁定交付審理。至於經觀察、勒戒或強
    制戒治執行完畢釋放後，「5年後再犯」者，前所實施之觀
    察、勒戒或強制戒治已足以遮斷其施用毒品之毒癮，為期自
    新及協助其斷除毒癮，仍適用「初犯」規定，先經觀察、勒
    戒或強制戒治之程序。從而依修正後之規定，僅限於「初犯
    」及「5年後再犯」二種情形，始應先經觀察、勒戒或強制
    戒治程序。倘被告於5年內已再犯，經依法追訴處罰，縱其
    第3次（或第3次以上）再度施用毒品之時間，在初犯經觀察
    、勒戒或強制戒治執行完畢釋放5年以後，已不合於「5年後
    再犯」之規定，且因已於「5年內再犯」，顯見其再犯率甚
    高，原實施觀察、勒戒或強制戒治，已無法收其實效，即應
    依該條例第10條處罰。至於第3次（或第3次以上）施用毒品
    之時間，是否宜有期間限制？以多久為適宜？則分屬刑事政
    策、專門醫學之範圍，非審判機關所能決定，有待循立法途
    徑解決（最高法院97年度第5次刑事庭會議決議）。而查被
    告劉益全前於90年間因施用毒品案件，經依本院以90年度毒
    聲字第5130號裁定送觀察、勒戒後，認有繼續施用毒品傾向
    ，經本院以裁定送強制戒治，於92年3月1日戒治期滿執行完
    畢，由臺灣臺中地方法院檢察官以92年度戒毒偵字第154號
    案為不起訴處分確定。復於前開強制戒治執行完畢後5年內
    ，再因施用毒品、贓物案件，經本院以94年度易字第1815號
    、94年度易字第2231號、94年度訴字第3830號，分別判處有
    期徒刑8月、3月、9月確定，經本院以95年度聲字第958號裁
    定應執行有期徒刑1年6月確定，於96年1月31日縮刑期滿執
    行完畢；又於96年間，因施用毒品案件，經本院以96年度訴
    字第3022號判處應執行有期徒刑1年10月確定，於98年8月12
    日假釋付保護管束，98年9月1日期滿未經撤銷視為執行完畢
    之事實，有臺灣高等法院被告前案紀錄表附卷足憑，是其於
    施用毒品案件經觀察勒戒及於5年內因施用毒品案件經法院
    論罪科刑執行完畢後，再犯毒品危害防制條例第10條第1項
    、第2項之罪，揆諸上開最高法院決議意旨，本案仍應予以
    依法論科，合先敘明。
四、查海洛因、甲基安非他命分別係毒品危害防制條例第2條第2
    項第1款、第2款規定之第一級、第二級毒品，是被告所為，
    分別犯同條例第10條第1項、第2項之施用第一級、第二級毒
    品罪。被告施用第一級、第二級毒品前持有第一級、第二級
    毒品之低度行為，各應為施用之高度行為所吸收，均不另論
    罪。被告所犯上開二罪間，犯意個別，行為互異，應分論併
    罰。又被告有如犯罪事實一、之徒刑執行完畢事實，有臺灣
    高等法院被告前案紀錄表附卷可憑，其於有期徒刑執行完畢
    後5年內，再故意犯本件有期徒刑以上之罪，依刑法第47條
    第1項之規定，均構成累犯，並均應加重其刑。爰審酌被告
    前已有多次施用毒品前科，有上開刑案紀錄表可查，今再為
    施用，顯見其意志不堅，無法戒絕毒癮，然施用毒品究屬戕
    害自身健康之犯罪，被告施用毒品尚未造成他人明顯之危害
    ，且於本院審理中已坦承犯行，並供出毒品來源(惟未因而
    查獲)，犯後態度尚稱良好，並兼衡被告犯罪之動機、目的
    、手段、生活狀況小康及智識程度國中肄業等一切情狀，量
    處如主文所示之刑，並定其應執行之刑，以示懲儆。
五、扣案之第一級毒品海洛因1包（驗餘淨重0.11公克），經送
    往法務部調查局濫用藥物實驗室鑑定，鑑定結果確含有第一
    級毒品海洛因成分，有該局調科壹字第10023006710號鑑定
    書在卷可稽(見100年度毒偵字第738號卷第34頁)，為被告本
    件施用第一級毒品所餘，應依毒品危害防制條例第18條第1
    項前段規定，在該罪項下宣告沒收銷燬。又盛裝前開第一級
    毒之包裝袋，參以法務部調查局現今所採行之鑑驗方式，其
    上仍會殘留微量毒品，而無法將之完全析離，此有法務部調
    查局93年11月16日調科壹字第0936239650號函文意旨可資參
    照，是可認上開包裝袋與殘留其上之第一級毒品當已無法析
    離，而均應視為毒品，故應與所盛裝之第一級毒品併予沒收
    銷燬。另扣案粉末2包(合計驗餘淨重10.85公克)，經檢驗均
    未發現含法定毒品成分，有該局調科壹字第10023006710號
    鑑定書在卷可稽(見100年度毒偵字第738號卷第34頁)；另扣
    案之手機1支含SIM卡1張係被告所有，惟非供施用毒品所用
    ，與沒收之要件未合，爰均不宣告沒收，附此敘明。
六、另按犯毒品危害防制條例第4條至第8條、第10條或第11條之
    罪，供出毒品來源，因而查獲其他正犯或共犯者，減輕或免
    除其刑，同條例第17條第1項固有明文；惟所謂「因而查獲
    其他正犯或共犯」者，應指在檢警機關別無其他可疑線索前
    ，全憑其供述開啟調查或偵查之序端，進而查獲其他正犯或
    共犯，始足當之。被告於警偵詢中雖供出其本件所持有、施
    用毒品係向綽號「帝王」之成年男子購入，惟經臺中市政府
    警察局第二分局追查，尚未發現有關綽號「帝王」之相關資
    料可供追查偵辦，並未查獲一情，有臺中市政府警察局第二
    分局100年4月26日職務報告、臺灣臺中地方法院檢察署檢察
    官100年度蒞字第2984號補充理由書在卷可憑(見本院卷第15
    -16頁)，則被告所為尚與毒品危害防制條例第17條第1項之
    要件不符，自無毒品危害防制條例第17條第1項之適用，併
    予敘明。
據上論斷，應依刑事訴訟法第273條之1第1項、第299條第1項前
段，毒品危害防制條例第10條第1項、第2項、第18條第1項前段
，刑法第11條前段、第47條第1項、第51條第5款，判決如主文。
本案經檢察官廖聖民到庭執行職務。
中    華    民    國   100    年    10    月    27    日
                  刑事第四庭    法  官  李婉玉
以上正本證明與原本無異。
如不服本判決應於收受判決後10日內向本院提出上訴書狀，並應
敘述具體理由；其未敘述上訴理由者，應於上訴期間屆滿後20日
內向本院補提理由書（均須按他造當事人之人數附繕本）「切勿
逕送上級法院」。
                                書記官  林政佑
中    華    民    國   100    年    10    月    27    日
附錄論罪科刑法條
毒品危害防制條例第10條第1項、第2項
施用第一級毒品者，處 6 月以上 5 年以下有期徒刑。
施用第二級毒品者，處 3 年以下有期徒刑。